臺灣高雄地方法院刑事判決　　　　　　　　　　　　　九十一年度訴字第五四六號
　　公　訴　人　臺灣高雄地方法院檢察署檢察官
　　被　　　告　己○○
右列被告因偽造文書等案件，經檢察官提起公訴（八十九年度偵字第二０二０五號）
，丙○判決如左：
    主  文
己○○無罪。
    理  由
一、公訴意旨略以：丁○○（丙○審理中）意圖為自己不法之所有，在報紙分類廣告
    刊登徵男伴遊，嗣乙○○於民國八十七年九月九日依廣告撥打電話應徵，丁○○
    遂與乙○○相約於同日二十二時許在高雄市三民區○○○路與光武路口見面。二
    人見面後，丁○○即向乙○○佯稱應徵男伴遊須提供自小客車以供核對，乙○○
    不疑有詐，乃將其母王林秋治所有由其使用之車牌號碼ＷＤ—０九六三號自小客
    車交付丁○○。嗣丁○○取得該車後，即於同年九月十日前往被告高雄市三民區
    ○○○路八五號被告己○○所經營之長興汽車公司，擅自以乙○○及甲○○○之
    名義簽立同意書及汽車買賣合約書，並簽發以王林秋治為發票人之本票一紙交付
    被告己○○，以出售該車，詎被告己○○明知該車係來路不明之贓車，竟以新台
    幣（下同）五萬元予以購買，因認被告己○○涉有刑法第三百四十九條第二項之
    故買贓物罪嫌。
二、按犯罪事實應依證據認定之，無證據不得推定其犯罪事實；又不能證明被告犯罪
    ，應諭知無罪之判決。刑事訴訟法第一百五十四條及第三百零一條分別定有明文
    。又按刑事訴訟法上所謂認定犯罪事實之證據，係指足以認定被告確有犯罪行為
    之積極證據而言，如未能發現相當證據或證據不足以證明，自不能以推測或擬制
    之方法，以為裁判基礎，最高法院二十九年度上字第三一五號及四十年度台上
    字第八十六號分別著有判例可資參照。而認定不利於被告之事實，須依積極證據
    ，苟積極證據不足為不利被告之認定時，即應為有利於被告之認定，更不必有何
    有利之證據；又認定犯罪事實所憑之證據，雖不以直接證據為限，間接證據亦包
    括在內，然而無論直接證據或間接證據，其為訴訟上之證明，須於通常一般之人
    均不致有所懷疑，而得確信其為真實之程度者，始得據為有罪之認定，倘其證明
    尚未達到此一程度，而有合理之懷疑存在而無從使事實審法院得有罪之確信時，
    即應由法院為諭知被告無罪之判決，最高法院亦分別著有三十年度上字第八一六
    號及七十六年度台上字第四九八六號判例足參。復按刑法第三百四十九條第二項
    故買贓物罪之構成要件，須行為人在主觀上對於所買受之物為「贓物」有所認識
    ，否則即無由成立該罪之餘地。
三、本件公訴人認被告己○○涉有故買贓物犯嫌，係以被害人乙○○之指訴及卷附同
    意書、汽車買賣合約書及本票各一紙為其論據。訊據被告己○○則堅決否認有何
    故買贓物犯行，辯稱當天丁○○持經變造之乙○○身分證、上開自小客車行車執
    照正本及車主甲○○○之身分證影本前往其店內典當，使其誤認丁○○為乙○○
    本人，丁○○原本要求將該車典當十萬元，但其因認丁○○非車主甲○○○本人
    ，不合店內典當程序，遂要求丁○○於翌日偕同甲○○○前來或提出甲○○○身
    分證正本，並同意於當天先交付五萬元定金供丁○○應急，詎丁○○自此即無消
    息，其不知該車為贓物，其亦為受害人等語。
四、經查：
(一)上開自小客車係被害人乙○○於八十七年九月九日二十二時許，在高雄市三民區
    ○○○路與光武路口，遭綽號「小胖」之不詳姓名成年男子詐騙交付一節，業經
    被害人乙○○指訴綦詳，復有受理刑事案件報案三聯單影本一紙在卷可證。
(二)同案被告丁○○於八十七年九月十日，持經變造之乙○○身分證（其上已換貼丁○○相片）、上開自小客車之行車執照正本及甲○○○之身分證影本，前往被告
    己○○所經營之長興當鋪，向被告己○○佯稱伊為乙○○本人，並要求將上開車
    輛典當十萬元，被告己○○則表示伊非車主本人，只能先拿五萬元，並教伊如何
    填寫同意書、買賣契約書及本票等資料，被告己○○當時並不知該車來歷等情，
    業經同案被告丁○○於丙○調查時供述明確。是被告己○○所辯其僅先給付五萬
    元定金供丁○○應急，迨翌日補齊車主甲○○○證件正本或由甲○○○親自前來
    ，始欲再交付尾款等語，應非虛構。
(三)又被告己○○於收受前揭自小客車後，即將該車停放於當鋪之車庫內，並未使用
    或轉賣，欲待車主前來處理，然均無任何消息，嗣八十九年間被告己○○因煙毒
    案件遭通緝，遂另以傳真及電話之方式，通知其弟戊○○前往車庫清點，並向警
    方查詢該車有無問題一節，亦經證人戊○○證述無訛。設若被告己○○明知該車
    係來歷不明之贓物，而以低價收購，自應於收受後盡快脫手獲利，豈有將該車閒
    置於車庫內長達二年，並委託其弟戊○○向警方查詢該車來源，自曝其故買贓物
    犯行之理。是被告己○○所辯其並不知丁○○所持證件係經變造，亦不知該車為
    贓車等語，應屬真實而堪採信。
五、綜上所述，被告己○○因誤認丁○○為車主甲○○○之子，而先行交付定金五萬
    元，嗣丁○○久未出面處理，乃察覺有異，遂聯絡其弟戊○○向警方通報查詢，
    是其對所收受之上開汽車，顯無贓物之認識。此外，復查無其他積極證據，足認
    被告己○○確有公訴人所指之故買贓物犯行，不能證明被告犯罪，揆諸上開說明
    ，自應為被告無罪之諭知。
據上論斷，應依刑事訴訟法第三百零一條第一項前段，判決如主文。
中      華      民      國      九十一    年      七    月    三十一    日
                                      臺灣高雄地方法院刑事第一庭
                                          審判長法  官  林  水  城
                                                法  官  陳  玉  聰
                                                法  官  謝  雨  真
右正本證明與原本無異。
如不服本判決，應於判決送達後十日內，向丙○提出上訴狀。
                                                書記官  陳  威  志
中    華    民    國      九十一      年      七      月     三十一     日
